臺灣板橋地方法院民事裁定　九十年度小上字第七六號
　　上　訴　人　乙○○
　　訴訟代理人　杜惠平
　　被上訴人　　甲○○
右當事人間請求侵權行為損害賠償事件，上訴人對於中華民國九十年六月十一日本院
板橋簡易庭九十年度板小字第五六七號之第一審小額民事判決提起上訴，本院裁定如
左：
    主      文
上訴駁回。
第二審訴訟費用新臺幣壹仟壹佰陸拾壹元由上訴人負擔。
    理      由
一、按小額訴訟程序對第一審裁判之上訴，非以判決違背法令為理由，不得為之；其
    上訴狀內應記載上訴理由，表明下列各款事項：（一）原判決所違背之法令內容
    及具體內容；（二）依訴訟資料可認為原判決有違背法令之具體事實。故當事人
    以小額訴訟之原判決有違背法令而提起上訴時，其上訴狀理由就原判決如何違背
    法令應有具體之指摘，並揭示所違背之法規條項及內容，如係成文法以外之法則
    ，倘為司法院之解釋或判例，則應揭示該判解之字號及內容，如係民事訴訟法第
    四百六十九條所規定之各款事由，則應揭示合於該條款之事實。否則其上訴狀理
    由如未依此項方法表明者，即難認為已對該原審判決之違背法令有具體之指摘，
    依民事訴訟法第四百三十六之三十二準用第四百七十一條上訴法律審（第三審）
    之規定，第二審法院無庸命其補正或提出，得逕以裁定駁回之，民事訴訟法第四
    百三十六條之二十四第二項、第四百三十六之二十五、第四百三十六之三十二第
    二項、第四百四十四條第一項分別定有明文。
二、經查，本件上訴人就中華民國八十九年六月五日本院板橋簡易庭八十九年度板小
    字第八○一號第一審小額訴訟程序之原審判決，固於法定期間內提起上訴，然就
    其上訴理由無非係以：(一)上訴人於原審抗辯被上訴人提出之估價單內容不實，原
    審法院固得以其自由心證判斷估價單內容記載為真實，惟應將其認定真實之心證
    理由載明於判決，俾免其心證流於恣意，致上訴人有受突襲裁判之虞，然綜觀原
    判決全文，未見針對「估價單內容記載為真實」一節有所闡論，即逕以上訴人有
    爭執之書證，認定被上訴人之請求為有理由，原判決顯有不備理由之違誤。(二)又
    行使權利，履行義務，應依誠實及信用方法，民法第一百四十八條第二項定有明
    文，車輛損壞時，其修理雖屬可能，但如修理所需費用超過購入同樣車輛之價格
    者，應以車輛價格為其損害額，始符誠信公平原則，本件被上訴人駕駛之車牌Ｆ
    Ａ─三六○○自用小客車，八十一年一月份出廠，至八十九年十一月二十五日車
    禍發生時，車齡為八年又十一個月，據臺北市汽車商業同業公會鑑價認為，時值
    約新臺幣（下同）二萬元左右，惟原審未察，逕判決上訴人應給付被上訴人逾系
    稱車輛時值二萬元以上之修理費五萬六千八百四十六元，顯有判決不適用民法第
    一百四十八條第二項規定誠信原則之違誤云云，而指摘原判決違背法令。
三、本件原審依審理之結果，以：本件車禍係上訴人駕駛自用小客車行經臺北市○○
    ○路、八德路口時，未減速並保持安全距離行駛，而自後撞及停止中之被上訴人
    所有自用小客車，且為肇事主因，為兩造所不爭執，而上訴人之過失行為與被上
    訴人車輛之受有損害，兩者間有相當因果關係，上訴人雖以修理費用過高為由置
    辯，惟被上訴人已提出修車費用估價單及統一發票為證，又被上訴人請求車輛修
    復費用為六萬六千七百元，以被上訴人之車輛係八十一年一月份出廠，至八十九
    年十一月二十五日車禍發生時止，車齡已八年又十一個月，依固定資產折舊率表
    ，自用小客車耐用年數為五年，依定率遞減法計算，每年折舊千分之三六九，該
    車零件受損部分折舊後時價應為一千二百七十一元｛第一年折舊後殘值為八、○
    一四元，計算式：【一二、七○○元─（一二、七○○元×○．三六九＝四、六
    八六元）＝八、○一四元】；第二年折舊後殘值為五、○五七元，計算式：【八
    、○一四元─（八、○一四元×○．三六九＝二、九五七元）＝五、○五七元；
    第三年折舊後殘值為三、一九一元，計算式：【五、○五七元─（五、○五七元
    ×○．三六九＝一、八六六元）＝三、一九一元】；第四年折舊後殘值為二、○
    一四元，計算式：【三、一九一元─（三、一九一元×○．三六九＝一、一七七
    元）＝二、○一四元；第五年折舊後殘值為一、二七一元，計算式：【二、○一
    四元─（二、○一四元×○．三六九＝七四三元）＝一、二七一元；元以下均四
    捨五入，第五年以後不再繼續折舊｝，則被上訴人加計修理工資五萬四千元及拖
    吊費用後，實際損失之全部修理費用為五萬六千八百四十六元，且上訴人既應負
    全部之賠償責任，故被上訴人請求損害賠償在五萬六千八百四十六元之範圍內要
    求上訴人賠償應予准許等語，因而為上訴人此部分敗訴之判決，而命上訴人應給
    付被上訴人五萬六千八百四十六元及自起訴狀繕本送達翌日即九十年五月十二日
    起至清償日止，按年息百分之五計算之利息，被上訴人逾此部分之請求尚屬無據
    ，並駁回被上訴人逾此部分之請求。
四、按負損害賠償責任者，除法律另有規定或契約另有訂定外，應回復他方損害發生
    前之原狀，民法第二百十三條第一項定有明文；又按不法毀損他人之物者，被害
    人固得請求賠償其物因毀損所減少之價額，同法第一百九十六條亦有明文，惟按
    物被毀損時，被害人除得依民法第一百九十六條請求賠償外，並不排除民法第二
    百十三條至第二百十五條之適用，且依民法第一百九十六條請求賠償物被毀損所
    減少之價額，得以修復費用為估定之標準，但以必要者為限（例如修理材料以新
    品換舊品，應予折舊）。被害人如能證明其物因毀損所減少之價額，超過必要之
    修復費用時，就其差額，仍得請求賠償（最高法院七十七年五月十七日七十七年
    度第九次民事庭會議決議(一)意旨參照）。故被害人因物被毀損時，自得選擇依民
    法第二百十三條或依同法第一百九十六條之規定請求賠償，於修復費用超過物因
    毀損所減少之價額時，仍得請求修復費用，非僅得請求物因毀損所減少之價額。
五、經查上訴人於原審言詞辯論時自認原告主張之事實，僅抗辯原告請求金額過高（
    見原審九十年五月二十八日言詞辯論筆錄第二頁），嗣上訴人於原審辯論終結後
    提出答辯狀，否認被上訴人所提估價單內容之真正（見原審卷第三十七頁至第三
    十九頁），然查上訴人既係於原審言詞辯論終結後始提出否認被上訴人提出估價
    單之真正，自屬新攻擊防禦方法，又非因原法院違背法令致未能提出，依民事訴
    訟法第四百三十六條之二十八之規定，本院已無從審酌，況原審除斟酌被上訴人
    提出之估價單外，另依被上訴人提出修復費用發票上所載其支出修復費用六萬六
    千七百元，與估價單記載金額相符，因而認被上訴人確實支出修復費用六萬六千
    七百元，並無不當。復經原審依固定資產折舊率表就其中零件一萬二千七百元折
    舊後，認被上訴人得請求之零件損害為一千二百七十一元，加計工資部分五萬四
    千元及拖吊費用一千五百七十五元，共得請求五萬六千八百四十六元，經核於法
    均無違誤，亦無違反證據法則。上訴人固稱依誠信原則，車損之損害賠償於車輛
    之價值低於修復費用時，僅得請求車輛之價值等語，揆諸前開說明，顯已違反民
    法第二百十三條第一項及同法第一百九十六條規定之意旨，洵屬無據。另核上訴
    人所提其餘上訴理由，均係就原審取捨證據、認定事實之職權行使，指摘其為不
    當，並未據體指明原判決違背法令之內容及其事實，難認上訴人已就該判決如何
    違背法令具體指摘，尚難認上訴人有合法之上訴，自應由本院以裁定駁回。
六、訴訟費用之負擔：經查本件上訴費用為八百五十五元，郵資為三百零六元，合計
    為一千一百六十一元，應由上訴人負擔，爰確定如主文第二項所示。
七、依民事訴訟法第四百三十六條之三十二第一項、第二項、第四百三十六條之十九
    、第四百七十一條第一項、第九十五條、第七十八條，裁定如主文。
中　　　華　　　民　　　國　　九十一　　年　　　四　　　月　　 十六　　 日
                                    臺灣板橋地方法院民事第一庭
~B審判長法　官　許瑞助
~B　　　法　官　黃信滿
~B　　　法　官　周舒雁
右為正本係照原本作成
本裁定不得抗告
中　　　華　　　民　　　國　　九十一　　年　　　四　　　月　　 十六　　 日
~B　法院書記官　曹秋冬
